【裁判字號】    98,易,455
【裁判日期】    981022
【裁判案由】    毀損
【裁判全文】
臺灣嘉義地方法院刑事判決               98年度易字第455號
公  訴  人  臺灣嘉義地方法院檢察署檢察官
被      告  丙○○
選任辯護人  林春發  律師
上列被告因毀損案件，經檢察官提起公訴（98年度偵字第5908號
），本院判決如下：
    主  文
丙○○犯毀損物品罪，處有期徒刑肆月，如易科罰金，以新臺幣
壹仟元折算壹日。
    犯 罪 事 實
一、丙○○居住在嘉義縣水上鄉國姓村7鄰三界埔21號，該地號
    同址尚有甲○所搭建之三合院住宅，丙○○因認該地應屬其
    家族名下，且甲○所搭建之房屋已無人居住，竟基於毀棄損
    壞之犯意，於民國98年5月19日上午9時許，未經江場同意，
    僱用不詳姓名不知情之成年男子駕駛挖土機，將甲○所搭建
    鄰近丙○○住宅之三合院宅（下稱係爭房屋）及屋內之桌子
    等用具拆除、損壞，致生損害於甲○。
二、案經甲○訴由嘉義縣警察局水上分局報請臺灣嘉義地方法院
    檢察署檢察官偵查起訴。
    理  由
一、被告以外之人於審判外之陳述，雖不符前四條之規定，而經
    當事人於審判程序同意作為證據，法院審酌該言詞陳述或書
    面陳述作成時之情況，認為適當者，亦得為證據。當事人、
    代理人或辯護人於法院調查證據時，知有刑法第159條第1項
    不得為證據之情形，而未於言詞辯論終結前聲明異議者，視
    為有前項之同意。刑事訴訟法第159條之5定有明文。本件引
    用證人之證述及書證，檢察官、辯護人、被告並無不同意列
    為證據（見本院卷第21頁），且本院審理時，無於言詞辯論
    終結前聲明異議。而本案引用下述證人所為之證述，係在自
    由意志下所為陳述，並親閱筆錄無訛後始簽名作成之情況，
    且該證言及書證適為本案應審酌必要事項，自有證據能力，
    得為本案證據，合先敘明。
二、訊據被告丙○○固供認：伊於98年5月19日上午9時許，未經
    甲○同意，僱用不知情已成年之不詳姓名男子駕駛挖土機，
    將甲○所搭建之係爭房屋及桌子拆除一事（見本院卷20 頁
    ）。惟矢口否認犯行，辯稱：伊父親說這土地是我們家的，
    借給甲○去蓋房子，如果房子壞掉要還我們，而甲○已十幾
    年沒有住在該處，房子也壞了，房屋及桌子早已損壞不堪使
    用，伊十幾年前問甲○說把房子拆掉，甲○說好，但上揭時
    間拆除時，沒有告訴甲○，伊將房屋拆除係整理清除廢棄物
    ，並無毀損犯意云云。
三、經查：
  (一)被告就其於98年5月19日上午9時許，未經甲○同意，僱用不
    知情已成年之不詳姓名男子駕駛挖土機，將甲○所搭建之係
    爭房屋及桌子拆除一事，供認不諱。核與證人即告訴人甲○
    警詢、本院（見警卷第4至9頁、本院卷第36至39頁）及證人
    乙○○警偵、本院（見警卷第10至11頁、偵卷第24至26頁、
    本院卷第40至43頁）證述情節相符。並有被告及告訴人提出
    之照片共11張在卷可參（見偵卷第9至14頁、29頁）。則被
    告前揭自白與事實相符。
  (二)證人甲○證稱：伊原住在三界埔21號，後來搬走就沒有回來
    住，但房屋內的東西並沒有搬走，會回來巡視，並看有無信
    件，房子雖有壞掉，但要修理，被告知道，就把房子拆掉等
    語（見本院卷第36至39頁）。依證人甲○所證其房屋雖有損
    壞，仍欲修理，且其內東西即桌子放置屋內，均非廢棄不要
    之物甚明。再參以甲○雖未住三界埔21號而未用電，惟就98
    年5月間之電費仍基本費用繳納，未廢止使用電力，有電費
    收據一紙在卷可參（見偵卷第17頁），亦可佐證甲○上揭證
    述其所有物無廢棄之意，應可採信。
  (三)再按刑法上所謂建築物，係指上有屋面，周有門壁，適於吾
    人之起居出入，且定著於土地之工作物而言（最高法院85年
    度台上字第2405號判例參照）。查遭拆除之三界埔21號房屋
    ，在拆除前屋頂已有部份，四週牆面亦無門窗，不適合吾人
    之起居出入，此有被告所提照片12張在卷可考（見偵卷第9
    至14頁），縱使該處有電表及水表等物，亦顯非刑法上所謂
    之建築物。則被告所拆除之係爭房屋應為一般他人之物，不
    得為建築物之認定。
  (四)被告所辯不採之理由：
    (1)被告辯稱：甲○所有之遭拆除之係爭房屋，十幾年前甲○
      有同意讓伊拆除，且該屋已損壞不堪使用，伊將房屋拆除
      係整理清除廢棄物云云。然被告所辯十多年間經甲○同意
      拆除該屋，除被告所述外，並無證據提出可供查證，且甲
      ○亦陳述其搬離該屋後，屋內東西並沒有搬走，會回來巡
      視，且房子雖有壞掉，但要修理，如同前述，自難被告所
      陳甲○曾同意拆除該屋屬實。再遭拆除之係爭房屋，雖破
      損不適人居，然無廢棄之意，亦同前述，被告憑己身主觀
      認定整理清除廢棄物而予拆除，顯事後卸責之詞。
    (2)再被告另舉證人丁○○用以證明甲○所有之遭拆除之係爭
      房屋己廢棄，其為之除係清除廢棄物。惟證人丁○○雖稱
      ：伊住三界埔8鄰31號，與三界埔21號相距大約50公尺。
      甲○三界埔21號的房子沒有整理，都是樹葉很髒亂，環境
      衛生不好，老鼠跟蛇會躲在裡面，因為伊曾經抓過一條眼
      鏡蛇跟二條臭青母。蛇一尾在被告房子前面的走廊，一尾
      在被告家的客廳，一尾在被告家的樓梯鄉抓到，應該是甲
      ○房子沒有在住，蛇躲在裡面，因為伊打蛇，有看到有蛇
      跑到甲○的房子等情。依證人丁○○之證述，僅得以證明
      甲○所有之三界埔21號，可能未妥適管理致髒亂，而窩藏
      蛇鼠，尚難為甲○有廢棄遭拆除之三界埔21號房屋之意，
      亦難為被告有利之證明。
  (五)綜上所述，被告所辯，係屬卸責之詞，不足採件，本件事證
    明確，其犯行洵可認定，應依法論科。
四、核被告所為係犯刑法第354條之毀損罪。被告僱用不詳姓名
    不知情之成年男子駕駛挖土機，將甲○所搭建係爭房屋及屋
    內之桌子拆除，為間接正犯。爰審酌被告國中肄業，已婚育
    有三個子女，家境尚可，徒憑己意主觀認知，即僱用挖土機
    拆除他人之物，不尊重他人之所有權，亦無法治觀念，再參
    其犯罪動機、目的、手段、所生危害，尚未與告訴人達成和
    解，犯後否認犯行之態度等一切情狀，量處如主文所示之刑
    ，並諭知易科罰金之折算標準。
據上論斷，依刑事訴訟法第299條第1項前段，刑法第354條、第
41條第1項前段，刑法施行法第1條之1第1項、第2項前段，判決
如主文。
本案經檢察官陳昭廷到庭執行職務。
中    華    民    國    98    年    10   月    22    日
                  刑事第六庭  審判長法  官   蘇清水
                                    法  官   林坤志
                                    法  官   黃義成
以上正本證明與原本無異。
如不服本判決應於收受判決後10日內向本院提出上訴書狀，並應
敘述具體理由；其未敘述上訴理由者，應於上訴期間屆滿後20日
內向本院補提理由書（均須按他造當事人之人數附繕本）「切勿
逕送上級法院」。告訴人或被害人如對於本判決不服者，應具備
理由請求檢察官上訴，其上訴期間之計算係以檢察官收受判決正
本之日期為準。
中    華    民    國    98    年    10   月    22    日
                                    書記官   邱法儒
附錄法條:
中華民國刑法第354條
（毀損器物罪）
毀棄、損壞前二條以外之他人之物或致令不堪用，足以生損害於
公眾或他人者，處2年以下有期徒刑、拘役或5百元以下罰金。


司法院資訊處製作；財團法人民間司法改革基金會備份。
